【裁判字號】    92,重訴,304
【裁判日期】    921210
【裁判案由】    損害賠償
【裁判全文】
臺灣高雄地方法院民事判決  九十二年度重訴字第三○四號
    原      告    甲○○
    訴訟代理人    蔡錫欽律師
    複  代理人    邱揚勝律師
    被      告    丙○○
                  即劉素珍
    訴訟代理人    葉美利律師
    複  代理人    乙○○      .
右當事人間損害賠償事件，經本院於民國九十二年十一月二十四日言詞辯論終結，判
決如左：
    主      文
被告應給付原告新台幣壹佰萬元及自民國九十二年五月二十日起至清償日止按週年利
率百分之五計算之利息。
原告其餘之訴駁回。
訴訟費用由被告負擔七分之一，餘由原告負擔。
本判決關於原告勝訴部分於原告以新台幣參拾肆萬元供擔保後得假執行。但被告如於
假執行程序實施前以新台幣壹佰萬元為原告供擔保後免為假執行。
原告其餘假執行之聲請駁回。
    事實及理由
一、本件原告起訴主張被告於前乃以伊欠債為名而委由訴外人賴松皮所營之討債公司
    為其討債，嗣於民國九十年二月二日、五月三日、五月八日、五月九日、五月十
    日、五月二十一日、六月六日、六月十一日、八月十三日，被告乃夥同或由訴外
    人賴松皮多次糾眾至伊所負責之「天仁醫院」騷擾滋事，期間或於門診室叫囂恐
    嚇病患、員工，或以麥克風嘶吼廣播謂伊欠債不還，或叫罵「甲○○，你不出來
    就是錶子，不要躲在女人背後」等語，或懸掛白布條載明「甲○○院長欠錢不還
    、不要臉、不要臉」等語，或到場撒冥紙、辱罵伊祖宗八代及三字經等方式多方
    滋擾，被告借藉名義，履履以不正、不法之手段騷擾、侵害伊看診之權利，並詆
    毀伊之聲譽，致伊及病患深受叨擾，且伊身為天仁醫院之院長，在屏東地區素有
    聲望，遭此騷擾、鬧事，致舊雨新知心生懷疑、怯步，影響伊之門診及醫院之業
    務，致伊醫院業務頓時斗降，每月平均業務萎縮約新台幣（下同）三十餘萬元，
    且其所為業使伊在社會上之評價受到貶損，身心並俱受無比之煎熬、困擾，縱被
    告尚無須承擔刑事誹謗之責，諒仍不能解免其民事侵害名譽之損害賠償責任，其
    故意以背於善良風俗之方法或違反保護他人之法律致伊受有損害，其自應對伊負
    損害賠償責任，並對伊所受非財產上之損害予以賠償，而伊於九十一年十一月二
    十一日向被告所提刑事附帶民事損害賠償訴訟固曾在臺灣高等法院高雄分院審理
    時於九十二四月三十日撤回，惟伊於撤回後旋即於同年五月一日向鈞院提起本件
    訴訟，依最高法院六十二年台上字第二二七九號判例所示，伊對被告於九十年五
    月一日前之侵權行為損害賠償請求權自未消滅，為此乃依侵權行為損害賠償請求
    權請求判令被告給付五百萬元之精神慰撫金及二百十萬元之執行業務損失計七百
    十萬元及自起訴狀繕本送達之翌日即九十二年五月二十日起至清償日止，按年息
    百分之五計算之利息，並願供擔保請准為假執行之宣告。
二、被告則以伊於八十六年間乃將全部積蓄計三百四十萬元陸續出借給原告，詎被告
    就此即均拒不清償，嗣伊結識訴外人賴松皮後，其乃表示可代為催討債務，由於
    訴外人賴松皮名片上乃刊印「高雄市政府警察顧問」、「中央獅子會」等頭銜，
    且聘任合約上亦明確載明「不得有違背法律之情事」之語，伊乃相信訴外人賴松
    皮會合法向原告討債，而伊從未參與訴外人賴松皮共謀聚眾至原告所負責之醫院
    撒冥紙、掛台布條等行為，此均係訴外人賴松皮之個人行為與伊無涉，且縱認原
    告主張之事實為真，惟原告既認伊自九十年二月二日起即妨害其執行業務，其自
    斯時起即已知悉有損害，並知伊為賠償義務人，而原告遲至九十二年五月一日才
    起訴請求伊賠償損害，其侵權行為損害賠償請求權自已罹時效而告消滅，如認伊
    應負賠償責任，惟原告所有財產價值不高，年收入亦僅有二十來萬元，縱認其名
    譽受有損害，其精神慰撫金之請求金額亦屬過高，而影響原告收入之因素本即甚
    多，包括經濟不景氣亦會產生影響，且由原告所提門診住院費用收入表中亦看不
    出伊委人討債與天仁醫院之每月營收昇降有任何關係，其營收之好壞自有其不確
    定之因素，與伊之行為並無關連，況本件係以「甲○○」本人為原告，則其請求
    「天仁醫院」之營業損失亦屬無據，原告請求伊應賠付上開精神慰撫金及營業損
    失云云自無理由，爰聲明求為判決駁回原告之訴及假執行之聲請，如受不利之判
    決，並願供擔保請准免為假執行之宣告。
三、本件原告主張被告於前乃以伊欠債為名而委由訴外人賴松皮所營之討債公司為其
    至伊所負責之「天仁醫院」討債乙節，此有其所提醫療機構開業執照乙件在卷可
    證，被告於此亦不爭執而堪信原告此部分之主張為真實，惟被告則另以前揭情詞
    置辯。經查：
    (1)、被告所為是否侵害原告名譽及妨害執業部分：
        按名譽權之侵害非即與刑法之誹謗罪相同，名譽有無受損害，應以社會上對
        個人評價是否貶損作為判斷之依據，苟其行為足以使他人在社會上之評價受
        到貶損，不論其為故意或過失，均可構成侵權行為，其行為亦不以廣佈於社
        會為必要，僅使第三人知悉其事，亦足當之，最高法院九十年度台上字第二
        二八三號著有判決意旨。本件被告於九十年二月二日白天及晚間乃分別夥同
        含訴外人李英文之多人至原告所負責之醫院吵鬧欲行討債，其於白天時並曾
        辱罵原告及醫院乙節，此經證人鍾志堯、徐盡康於本院審理中到庭證述在卷
        ，而被告於九十年五月九日上午，乃在討債公司人員先行到場綁白布條、置
        放人形模特兒等佈置後到場，其到場後現場討債人員即開始撒冥紙，被告並
        辱罵原告「不要臉，欠債不還，婊子，永遠躲在女人之後」等語，後即與討
        債公司人員一直往原告看診室衝，嗣於同年六月十一日，被告復帶許多人口
        戴口罩，並以小板凳一字排開坐於醫院大門口阻擋病患進出，並謂要讓醫院
        開不下去等語等情，亦經證人賴富英、楊雅琴、廖錦富於被告被訴妨害名譽
        等案件偵審中到庭證述在卷，另被告對其所僱請之訴外人賴松皮之討債作法
        均有知情，訴外人賴松皮本人於本件委託討債事件乃到場三次，公司其他人
        員也曾自行去過乙節，並經被告及訴外人賴松皮於上開刑事案件偵審中所自
        承或陳述在卷（屏東地檢署九十一年三月十九日訊問筆錄、台灣高等法院高
        雄分院九十一年十一月二十五日訊問筆錄參照），又九十年五月九日上午員
        警到場蒐證時，原告所負責之醫院門口路邊乃停有外懸內載「甲○○院長欠
        錢不還不要臉不要臉」、「請你拿出良心」白布條之汽車多部，門口並聚集
        頭戴白頂紅沿運動帽之男子二十餘人，其等或手持白布條多幅，或身穿載有
        「抗議」字樣之白布，現場並有冥紙散佈於地，隔日復有手持內載「我們是
        合法討債公司，債權人討錢，如不出面解決，我們將誓死抗爭到底」白布條
        及擴音器之男子多人到醫院門口抗議，而六月十一日又有男子七、八人口戴
        口罩，並以小板凳一字排開坐於醫院大門口，門外並停有懸掛「請你拿出良
        心」、「惡劣惡劣欠帳要認帳」之白布條及上置身穿「還錢我要錢」白布之
        人形模特兒之汽車多部，另屏東縣警察局內埔分局乃分於五月十日、五月二
        十二日、六月六日、六月十一日多次接受原告所負責之醫院報案而到場處理
        等情，此有照片、員警工作紀錄簿附於上開刑事卷宗可稽，是被告於委由訴
        外人賴松皮所經營之旻興應收帳款顧問有限公司前向原告討債時固曾於「聘
        任合約書」中載以「乙方於委託期間不得有違背法律之情事，如有任何糾紛
        乙方應負全部之責任」之語，惟被告既明知其所委任者即係所謂之民間討債
        公司，且依其所自承之其對訴外人賴松皮之討債作法均有知情，而徵以社會
        一般常人對所謂討債公司所採取之討債行徑之認知，加以其於親自到場討債
        時亦已知悉訴外人賴松皮等人所採取之方式，而其於此並無任何反對之舉甚
        或參與其中，被告於其代理人或使用人即訴外人賴松皮及其公司人員所採取
        之上開討債作為，自均應在其可得預測之範圍內而不得諉為不知，亦不得以
        契約預載避責之文句即得卸責，而證人鍾志堯、徐盡康或證人賴富英、楊雅
        琴、廖錦富等人於本院審理中或上開刑事案件偵審中之證詞雖有部分情節稍
        有不符，惟其等於各該情事發生時並非均係自始至終在場見聞或參與處理，
        其等各人異時在場所見及之部分自無可能相同，且斯時距今或上開刑事案件
        偵審時亦近兩年或年餘，自不得以證人長期以來之記憶即謂其等所言部分相
        左而予全盤否認者，再徵以上開警局報案處理記錄及各期日現場抗議照片對
        照以觀，被告及其委託處理討債之人員所採取之手段顯係火爆而非溫和，證
        人賴富英等人所為之證詞衡情應與現實狀況相符而得採信。今被告及其委任
        之代理人或使用人既以羞辱之言詞、舉動陸續用口頭或懸掛白布條之方式，
        於公眾均得見聞之情下多次辱罵原告，其行自已使原告在社會上之評價受到
        貶損，且被告多次糾眾阻撓原告之看診，此亦已嚴重妨害原告自由工作之權
        ，被告所為自已侵害原告之名譽權並業妨害其執業之工作權甚明，所辯並未
        侵權云云自屬無據。至原告雖以九十年八月十三日仍有人員到院為被告討債
        云云，惟此時日於警局之上開資料並無任何記載，且原告於此亦僅謂以「有
        四、五位來院瞭解，經瞭解後就離開」等語，依其所述該等人員並無任何妨
        害或採激烈之討債行為，而原告於此復未舉證證明該等人員確為討債公司人
        員，且其等並有妨害其名譽或工作等行為之事實，其主張被告妨害名譽等行
        為並及於九十年八月十三日該日云云尚為無據，附此敘明。
    (2)、原告所得主張之侵權行為損害賠償請求權是否業罹於時效：
        次按時效因撤回起訴而視為不中斷者，仍應視為請求權人於提出訴狀於法院
        並經送達時，已對義務人為履行之請求，如請求權人於法定六個月期間內另
        行起訴者，仍應視為時效於訴狀送達時中斷，最高法院六十二年台上字第二
        二七九號著有判例。查本件原告於被告遭上開妨害自由案件訴追後，乃於九
        十一年十一月二十一日未具聲明及事實理由而向臺灣高等法院高雄分院刑事
        庭提起附帶民事訴訟，嗣即於同年十二月十六日提具補充理由狀向該院陳明
        被告乃自九十年二月二日起至同年八月止陸續糾眾至其醫院鬧事，因而依侵
        權行為之法律關係請求被告應賠償其七百一十萬元，而此諸起訴狀及理由狀
        繕本並均經該院送達而由被告收受（九十一年十一月二十七日、十二月十八
        日），嗣原告乃於該刑事附帶民事訴訟移由臺灣高等法院高雄分院民事庭審
        理後，在九十二年四月三十日具狀撤回該訴乙節，此經本院調閱臺灣高等法
        院高雄分院九十二年度重訴字第七號損害賠償事件卷宗查明無訛，是原告既
        於九十一年十二月十六日提具與本件請求事由同範圍之理由狀至附帶民事訴
        訟之起訴法院，並經該院送達而由被告於同年十二月十八日予以收受，後該
        訴於原告撤回起訴時其時效雖因而視為不中斷，惟依上開說明，其載明請求
        聲明及理由之上開訴狀（起訴狀雖係於九十一年十一月二十七日送達，惟該
        訴狀因未載有任何聲明及事實理由，收受人之被告於此並無從判斷其被訴之
        範圍，自應待補充理由狀之送達始得知悉原告請求之內容，其期間自應以補
        充理由狀之送達為其請求之時較符事理）於提出至法院並經送達時，仍視為
        原告已對義務人即被告為履行之請求，今原告既已於請求後之九十二年五月
        一日之法定六個月期間內即另行提起本訴，其所有上開侵權行為損害賠償之
        請求權時效自仍應視為中斷而迄未罹於時效，被告所辯原告所享有之請求權
        業已罹於時效云云尚為無據。
    綜上，被告自九十年二月二日起迄於警局記錄之末日即同年六月十一日止乃分別
    夥人或由其代理人或使用人糾眾至原告所負責之醫院多次辱罵並妨害原告執業之
    工作，而其所應負之侵權行為損害賠償責任迄於原告提起本件訴訟時亦未罹於時
    效，原告主張被告就此應負侵權行為之損害賠償責任，依法洵屬有據。
四、按因故意或過失，不法侵害他人之權利者，負損害賠償責任，故意以背於善良風
    俗之方法加損害於他人者亦同，而不法侵害他人之身體，健康、名譽、自由、信
    用、隱私、貞操，或不法侵害其他人格法益而情節重大者，被害人雖非財產上之
    損害，亦得謂求賠償相當之金額，民法第一百八十四條第一項、第一百九十五條
    第一項定有明文。本件被告乃有妨害原告名譽及其執業工作之行為已如上述，茲
    就原告得請求賠償之數額分述如后：
    (1)、妨害名譽之精神慰撫金部分：
        本件被告乃多次於眾人得在場聽聞之處所公然以「不要臉，欠債不還，婊子
        ，永遠躲在女人之後」等語或由其委託之討債人員在外懸以內載「甲○○院
        長欠錢不還不要臉不要臉」、「請你拿出良心」等語之白布條辱罵原告，其
        行業已損及原告之名譽，且其情節亦屬重大，原告於精神上應受有痛苦可堪
        認定，而原告係位屏東縣內埔鄉「天仁醫院」之院長，本身亦為精神科之醫
        師，其八十九年度執行業務所得核定額為一千一百二十八萬二千五百六十三
        元，九十年度綜合所得稅執行業務所得申報為十七萬五千三百九十五元，其
        名下計有房地各乙筆，汽車乙部，另被告名下則有房地各乙筆乙節，此有醫
        療機構開業執照、綜合所得稅結算申報書、財政部台灣省南區國稅局執行業
        務所得申報核定調整法令及其依據說明表及政部財稅資料中心財產歸戶清冊
        等件在卷可稽，爰審酌兩造經濟狀況、社會地位及原告損害程度等一切情狀
        ，認以原告請求五百萬元之慰撫金尚屬過高，本院認應以八十萬元較為適當
        。
    (2)、妨害業務執行損失部分：
        按當事人已證明受有損害而不能證明其數額或證明顯有重大困難者，法院應
        審酌一切情況，依所得心證定其數額，民事訴訟法第二百二十二條第二項定
        有明文。本件被告乃於上開期間夥人或由其委託之討債公司糾眾至原告所負
        責之醫院內外進行激烈之討債行徑已如上述，是被告及其餘人所為，於各該
        時日及其近接期間自已嚴重影響原告業務之執行及其潛在客戶之來源，原告
        於其業務所得自應已受有損害甚明。而原告固以其執行業務所得申報核定資
        料及天仁醫院門診住院費用收入表等件以證明其自九十年二月起至八月止每
        月平均業務均萎縮有三十萬元以上云云，惟被告所為者乃係侵害原告之名譽
        及其工作權，其受侵權行為損害者應為原告本人而非其所負責之「天仁醫院
        」本身，且本件起訴者乃為原告之自然人而非「天仁醫院」之行號，其損害
        範圍自應以原告本人所受者為其計算對象，而上開資料乃均係以「天仁醫院
        」之總體營收為其計算基準，然「天仁醫院」並非僅係原告一人看診而已，
        故其總體營收與原告個人之看診應得收入本有不同，自不得以「天仁醫院」
        之營收數字即得視為原告之收入所得，而原告負責之醫院乃位屏東縣內埔鄉
        之偏遠鄉鎮，是除抗議之各當日當會影響該日之門診及住院量以外，其餘期
        間應會隨時間之經過而日漸遞減其不良影響力，且該院乃係以精神病患為其
        服務對象，其主要客戶範圍當不致僅以內埔鄉為其對象，今原告既因被告之
        討債行徑而致其本身業務之執行確受有損害，惟其損害之數額乃因影響業務
        因素甚多（如社會景氣、季節等）而無從確切認定，本院綜合其八十九年、
        九十年度之所得申報數額、執行業務所得核定情形、門住診申報金額暨事件
        日數影響期間等一切情狀，認原告執行業務損失差額應以二十萬元為適當。
    從而，本件原告依侵權行為損害賠償之法律關係，訴請被告應賠付一百萬元及其
    遲延利息為有理由，自應予以准許，其逾此部份範圍外之請求即屬無據，自應予
    以駁回。
五、本件兩造均陳明願供擔保請准為假執行或免為假執行之宣告，經核均無不合，爰
    就原告勝訴部分，分別酌定相當之擔保金額准許之，至原告敗訴部分，其假執行
    之聲請即失所依附，應予駁回。
六、本件為判決基礎之法律關係已臻明確，兩造其餘之攻擊防禦方法核與判決結果不
    生影響，毋庸一一論列，併此敘明。
七、據上論結：本件原告之訴為一部有理由、一部無理由，合依民事訴訟法第七十九
    條、第三百九十條第二項、第三百九十二條，判決如主文。
中      華      民      國    九十二    年     十二     月      十      日
                              民事第五庭
~B法  官  黃  宏  欽
右為正本係照原本作成。
如不服本判決，應於判決送達後廿日內，向本院提出上訴狀並表明上訴理由，如於本
判決宣示後送達前提起上訴者，應於判決送達後十日內補提上訴理由書（須附繕本）。
中      華      民      國    九十二    年     十二     月      十      日
~B法院書記官  史華齡


司法院資訊處製作；財團法人民間司法改革基金會備份。
